臺灣臺南地方法院民事裁定
110年度訴字第1311號
原      告  莊耀申  
被      告  臺南市柳營區公所

法定代理人  汪慶龍  
上列當事人間請求返還土地事件，經高雄高等行政法院以110年
度訴字第57號裁定移送前來，本院裁定如下：
    主  文
原告應於本裁定送達後7日內，補繳第一審裁判費新臺幣35,214
元，逾期即駁回原告之訴。
    理  由
一、按原告之訴，有起訴不合程式或不備其他要件情形，法院應
    以裁定駁回之，但其情形可以補正者，審判長應定期間先命
    補正，民事訴訟法第249條第1項第6款定有明文。又核定訴
    訟標的之價額，以起訴時之交易價額為準；無交易價額者，
    以原告就訴訟標的所有之利益為準，民事訴訟法第77條之1
    第1項、第2項分別定有明文。再者，行政法院將訴訟移送至
    其他法院者，依受移送法院應適用之訴訟法定其訴訟費用之
    徵收。移送前所生之訴訟費用視為受移送法院訴訟費用之一
    部分。其他法院將訴訟移送至普通法院者，依本法定其訴訟
    費用之徵收；移送前所生之訴訟費用視為普通法院訴訟費用
    之一部分。應行徵收之訴訟費用，其他法院未加徵收、徵收
    不足額或溢收者，普通法院應補行徵收或通知原收款法院退
    還溢收部分。行政訴訟法第12條之4第1項、民事訴訟法第31
    條之3分別定有明文。民事訴訟採有償主義，裁判費之預納
    乃起訴必備之程式，攸關公益，屬於訴訟成立（合法）要件
    ，法院不論訴訟程序進行至何程度均應依職權調查該要件是
    否具備，以維護公益。故核定訴訟標的之價額，為法院應依
    職權調查之事項，不受當事人主張之拘束(最高法院106年度
    台抗字第64號裁定意旨參照)。訴訟標的之價額，由法院核
    定。而請求移轉土地所有權登記之訴，係以土地所有權之移
    轉請求為訴訟標的，其訴訟利益為土地之價值，訴訟標的之
    價額應以土地之交易價額即市價為準。惟土地如無實際交易
    價額，當事人復未能釋明訴訟標的物之市價，供法院核定訴
    訟標的之價額，法院本得依職權調查審認。而土地公告現值
    係直轄市或縣（市）政府依平均地權條例第46條規定，每年
    對於轄區內之土地於經調查地價動態、繪製地價區段圖、估
    計區段地價後提交地價評議委員會評定，據以在每年1月1日
    公告作為土地移轉現值之參考及補償徵收土地地價或設定之
    依據。顯見土地公告現值係政府機關對土地價值逐年檢討、
    調整、評估之結果。自非不得認與市價相當而做為核定訴訟
    標的價額之參考（最高法院102年度台抗字第1035號裁定參
    照）。
二、本件原告起訴主張被告職員劉宏毅持本院以61年度訴字第12
    46號判決、臺灣高等法院臺南分院以61年度上字第1248號判
    決、最高法院以62年度台上字第711號判確定判決辦理所有
    權移轉登記完畢，但依前案確定判決被告僅能取得臺南縣○○
    鄉○○段000地號土地面積110.5坪，而該土地經重測後分割為
    臺南市○○區○○段000地號、面積515.39平方公尺土地(下稱23
    1地號土地)，及同段298地號、面積0.13平方公尺土地，面
    積合計155.9坪【計算式：（515.39㎡＋0.13㎡）×0.3025坪＝15
    5.9坪】，被告違法取得231地號土地面積45.4坪，應返還予
    原告等語。
三、經查，本件訴訟標的價額應依起訴時231地號土地面積45.4
    坪之交易價額核定之，原告於110年2月24日向高雄高等行政
    法院提出行政訴訟，231地號土地於110年1月公告土地現值
    為每平方公尺新臺幣（下同）25,694元，依原告請求45.4坪
    計算，本件訴訟標的價額核定為3,856,241元【計算式：45.
    4坪3.3058㎡×25,694元/平方公尺≒3,856,241元】，應徵收
    第一審裁判費39,214元，扣除原告前向高雄高等行政法院繳
    納之裁判費4,000元，尚應補繳第一審裁判費35,214元。依
    民事訴訟法第249條第1項但書之規定，原告應於收受本裁定
    送達後7日內補繳35,214元，逾期不繳，即駁回其訴，特此
    裁定。
中　　華　　民　　國　　110 　年　　9 　　月　　15　　日
                  民事第一庭    法  官　張桂美
以上正本證明與原本無異。
如不服本裁定關於訴訟標的價額之核定，得於收受裁定正本後10
日內向本院提出抗告狀，並繳納抗告裁判費新臺幣1,000元整。
中　　華　　民　　國　　110 　年　　9 　　月　　15　　日
　　　　　　　　　              書記官  薛雅云